臺灣高雄地方法院民事裁定
110年度消債職聲免字第192號
聲　請　人　羅美玲　000000000000000000000000000000000000
0000000000000000000000000000000000000000000000000000000
00000000000000000000000000000000000000000000000000
代　理　人　洪千琪律師
複  代理人　蔡玉燕律師
相對人即債　華南商業銀行股份有限公司
權人　　　　　　　　00000000000000000000000000000000000
法定代理人　張振芳　00000000
　　　　　　　　　　000000000000000000000000
　　　　　　　　　　00000000000000000000000000000000000
相對人即債　臺灣銀行股份有限公司
權人　　　　　　　　00000000000000000000000000000000000
法定代理人　許志文　00000000
代　理　人　謝鴻濱　00000000000000000000000000000000000
相對人即債　元大國際資產管理股份有限公司
權人　　　　　　　　00000000000000000000000000000000000
0000000000000000000000000000000000000000000000000000000
法定代理人　宋耀明　00000000
　　　　　　　　　　000000000000000000000000
　　　　　　　　　　00000000
相對人即債　屏東縣政府財稅局東港分局
權人　　　　　　　　000000000000000000000000000000000000
法定代理人　程 俊　　0000000
　　　　　　　　　　00000000000000000000
　　　　　　　　　　00000000
上列聲請人即債務人因消費者債務清理事件聲請免責，本院裁定
如下：
    主  文
聲請人即債務人羅美玲不予免責。
    理  由
一、本案基礎事實
　　查聲請人於民國109年10月21日聲請清算，經本院以109年度
    消債清字第287號裁定自110年5月6日開始清算程序，嗣因財
    產不敷清償相關債務及費用，本院乃於110年8月26日以110
    年度司執消債清字第70號裁定終結清算程序確定，而普通債
    權人未同意免責。
二、本件經本院裁定終結清算程序確定，依消費者債務清理條例
    第132條、第133條、第134條之規定，本院應就聲請人是否
    應予免責（即無前開條例第133條、第134條規定之要件）進
    行審理，茲說明如下：
　㈠消債條例第133條前段
　1.本院裁定開始清算程序後，聲請人之財產及所得
　　⑴聲請人的財產
　　　查聲請人名下無財產，亦未領取社會補助、津貼等情，有
      稅務電子閘門財產所得調件明細表、低收入戶/中低收入
      戶/中低老年人生活津貼管理/身障者生活補助/單親家庭
      子女生活教育補助表、勞動部勞工保險局函、勞動部勞動
      力發展署高屏澎東分署函、高雄市政府都市發展局函在卷
      可資認定（見院卷第7-15頁、第25-27頁）。
　　⑵聲請人之所得
　　　查聲請人自承其任職高雄市愛家倍照顧關懷協會，收入如
      書狀所載等語，並提出薪資明細為佐（見院卷第36頁、第
      37-47頁）；本院參酌前開薪資明細，可知聲請人自110年
      5月6日開始清算程序起至前開薪資明細所載最後月份110
      年11月止，以月為單位計算，聲請人所得（含月薪、喘息
      薪資、AA津貼、考核奬金）總額為239722元（見院卷第56
      頁計算表）。
　2.本院裁定開始清算程序後，聲請人之支出
　　⑴依衛福部社會司公告110年度高雄市最低生活費為13341元
      ，依消債條例第64條之2第1項之規定，聲請人最低生活費
      用應以前開高雄市每月最低生活費用金額1.2倍計算即160
      09元做為計算基準數額。
　　⑵聲請人最低生活費
　　　查聲請人租屋居住，每月支出房租新臺幣（下同）4000元
      ，無扶養費支出等情，業據聲請人陳明在卷，並提出租賃
      契約為佐（見院卷第49-51頁）；參酌前開說明，聲請人
      之最低生活費即以前述金額16009元為計算基準。是以自1
      10年5月6日開始清算程序起至前開薪資明細所載最後月份
      110年11月止，以月為單位計算，聲請人支出最低生活費
      總額為112063元（見院卷第56頁計算表）。
　3.本院裁定開始清算程序後，聲請人之所得餘額
　　依據上開證據，聲請人前開所得總額扣除個人最低生活費總
    額後，尚有餘額127659元（見院卷第56頁計算表）。
　㈡消債條例第133條後段
　　聲請人於聲請清算前2年期間，可處分所得總額每月37984元
    ，扣除個人必要生活費16000元後，尚有餘額21984元等情為
    聲請人所不爭執（見院卷第54頁），亦為本院109年度消債
    清字第287號裁定認定在案，則聲請人於聲請清算前2年期間
    所得餘額為527616元（計算式：21984×24=527616）；又普
    通債權人於清算程序中受償總額54605元乙節，亦有110年度
    司執消債清字第70號裁定、債權表（更正）、金額分配表、
    分配結果彙總表、債權人受償金額彙總表在卷可參（見院卷
    第2頁、司執消債清字卷第71-72頁、第69-70頁）。可認聲
    請人於本院裁定開始清算程序後，其所得總額扣除個人最低
    生活費總額後仍有餘額，且普通債權人受分配總額顯低於聲
    請清算前2年期間之可處分所得餘額，應已符合消債條例第1
    33條所規定不免責事由。
  ㈢消債條例第134條部分
　1.查聲請人曾於108年度出國，此有入出境查詢表在卷可參（
    見院卷第6頁），惟衡情前述出國所負債務總額，尚難認逾
    聲請清算時無擔保及無優先權債務（債權本息合計49162967
    元；見司執消債清卷第71-72頁)之半數，而生開始本件清算
    之原因。
　2.本院復查無聲請人有消債條例第134條所列其他各款應不免
    責事由，且債權人亦未提出聲請人有何符合消債條例第134
    條各款所規定之事證供本院參酌，故應認聲請人並無消債條
    例第134條所定不免責事由之存在。
三、綜上所述，聲請人既有消債條例第133 條不應免責之事由，
    復未經普通債權人全體同意其免責，揆諸首揭規定，本件聲
    請人應不免責，爰裁定如主文。
四、另債務人因消債條例第133 條之情形，受不免責之裁定確定
    後，繼續清償達該條規定之數額，且各普通債權人受償額均
    達其應受分配額時，依消債條例第141 條之規定，債務人得
    再聲請法院裁定免責。又法院為不免責之裁定確定後，債務
    人繼續清償債務，而各普通債權人受償額均達其債權額之20
    % 以上者，依消債條例第142 條規定，可再行聲請法院裁定
    免責，附此敘明。
中　　華　　民　　國　 111　　年　　1 　　月　　12　　日
              　　民事庭　　法　官　賴寶合
上為正本係照原本作成
如不服本裁定，應於裁定送達後10日內，以書狀向本院提出抗告
，並繳納抗告費新臺幣1千元
中　　華　　民　　國　 111　　年　　1 　　月　　12　　日
  　                        書記官　胡美儀
附錄
一、債務人繼續清償得聲請法院裁定免責之規定：
　　消費者債務清理條例第141條
　　債務人因第 133 條之情形，受不免責之裁定確定後，繼續
　　清償達該條規定之數額，且各普通債權人受償額均達其應受
　　分配額時，得聲請法院裁定免責。　　
    消費者債務清理條例第142條
　　法院為不免責或撤銷免責之裁定確定後，債務人繼續清償債
　　務，而各普通債權人受償額均達其債權額之 20% 以上者，
　　法院得依債務人之聲請裁定免責。
二、債務人嗣後聲請裁定免責時，須繼續清償各普通債權之最低
    應受分配額。